【裁判字號】    97,上易,365
【裁判日期】    970709
【裁判案由】    違反化妝品衛生管理條例
【裁判全文】
臺灣高等法院臺南分院刑事判決    97年度上易字第365號
上  訴  人  臺灣臺南地方法院檢察署檢察官
被      告  甲○○
上列上訴人因被告甲○○違反化粧品衛生管理條例案件，不服臺
灣臺南地方法院97年度易字第389號中華民國97年5月7日第一審
判決（起訴案號：臺灣臺南地方法院檢察署97年度偵字第30號聲
請簡易判決處刑，原審法院認為不宜，改依通常程序為第一審判
決），提起上訴，本院判決如下：
    主      文
原判決撤銷。
甲○○違反化粧品之製造，非經領有工廠登記證者，不得為之規
定，處有期徒刑參月，如易科罰金以新臺幣壹仟元折算壹日，緩
刑貳年。
扣案之「薰衣草舒眠皂」及「黃藿香皂」各壹塊，沒收之。
    事      實
一、甲○○係設於臺南市○區○○路「快樂皂吧企業社」負責人
    ，於民國（下同）九十六年六月間，明知化粧品之製造，非
    經領有工廠登記證者不得為之，而香皂亦為化粧品，竟在該
    企業社內，以手工方式製造香皂，且在上址陳列所製造之手
    工香皂標價出售，且利用網路行銷，為臺南市政府衛生局於
    96年6月5日派員於臺南市○區○○路「快樂皂吧企業社」查
    獲，並當場扣得「薰衣草舒眠皂」及「黃藿香皂」各壹塊。
二、案經臺南市政府移送臺灣臺南地方法院檢察署檢察官聲請簡
    易判決處刑，原審法院認為不宜，改依通常程序為第一審判
    決。
    理      由
一、本件上訴人即被告甲○○所犯為死刑、無期徒刑、最輕本刑
    為三年以上有期徒刑以外之罪，被告於本院審理中就被訴事
    實為有罪之陳述，經本院審判長告知簡式審判程序之旨，並
    聽取公訴人、被告之意見後，合議庭認為適宜，依刑事訴訟
    法第二百七十三條之一第一項規定，裁定進行簡式審判程序
    ，則有關本件證據調查，不受刑事訴訟法第一百五十九條第
    一項、第一百六十一條之二、第一百六十一條之三、第一百
    六十三條之一及第一百六十四條至第一百七十條規定之限制
    ，先此敘明。
二、訊據被告甲○○於警詢、偵查中、原審及本院審理時均坦承
    前揭事實不諱，核與證人溫桂蓮於檢察官訊問時證述情節相
    符，並有營利事業登記資料查詢、網路網頁資料及扣押物品
    目錄表（見他字第二二七六號偵查卷第九至十一頁、十三頁
    ）在卷足稽，足認被告甲○○自白與事實相符，堪以採信，
    綜上，本件事證明確，被告犯行，堪以認定。
三、按依化粧品衛生管理條例第十五條第一項規定：「化粧品之
    製造，非經領有工廠登記證者，不得為之。」之條文意旨以
    觀，顯係指化粧品之製造者須領有工廠登記證，然依該條規
    定應係防免地下工廠擅自製造化粧品，致危害國民健康之意
    旨以觀，為保護國民身體健康，對其製造品質能有效管理，
    其理甚明。若僅因規模小未達設置工廠標準者，而准許其能
    製造化粧品，則無異變相鼓勵化整為零來從事製造化粧品，
    使該法形成具文，當非立法之本意。因此被告所屬製造化粧
    之工廠未達設置工廠標準，致無法領有工廠登記證，則被告
    既無化粧品製造之工廠登記證，顯然不能製造化粧品。
四、查被告甲○○非經領有工廠登記證，而擅自製造化粧品類之
    肥皂，核其所為係違反化妝品衛生管理條例第十五條第一項
    規定，應依同條例第二十七條第一項前段之規定處罰。原審
    法院未詳細調查，並詳為勾稽全案證據調查所得加以審究，
    即為被告甲○○無罪判決諭知，容有未洽，公訴人上訴意旨
    亦執此指摘原判決諭知被告甲○○無罪不當，為有理由，自
    應由本院將原判決撤銷改判。爰審酌被告犯罪之動機、目的
    、手段，再考量其犯罪後自始均能坦承犯行，態度均稱良好
    等一切情狀，對被告甲○○量處如主文第二項所示之刑，並
    諭知易科罰金之折算標準，以資懲儆。扣案之「薰衣草舒眠
    皂」及「黃藿香皂」各一塊，雖對人體無害，非妨害衛生之
    物品，不得依化妝品衛生管理條例第二十七條第一項後段規
    定沒收銷燬之，惟係被告甲○○所有，且為犯罪所得之物，
    爰依刑法第三十八條第一項第三款之規定，併予宣告沒收。
五、查被告未曾故意犯罪受有期徒刑以上刑之宣告，有卷內前科
    表可查，經此偵審教訓，應知警惕諒無再犯之虞，本院認所
    宣告之刑，以暫不執行為適當，併諭知緩刑貳年，以勵自新
    。
據上論斷，應依刑事訴訟法第369條第1項前段、第364條、第299
條第1項前段，化妝品衛生管理條例第15條第1項、第27條第1項
，刑法第11條、第38條第1項第3款、第41條第1項、第74條第1項
第1款，判決如主文。
本案經檢察官李傳來到庭執行職務。
中    華    民    國    97    年    7     月    9     日
                    刑事第五庭  審判長法  官  楊明章
                                      法  官  戴勝利
                                      法  官  顏基典
以上正本證明與原本無異。
不得上訴。
                                      書記官  呂嘉文
中    華    民    國    97    年    7     月    9     日
附錄：本案論罪科刑法條全文
化妝品衛生管理條例第十五條：
化粧品之製造，非經領有工廠登記證者，不得為之。
前項工廠之設廠標準，由中央工業主管機關會同中央衛生主管機
關定之。
化妝品衛生管理條例第二十七條：
違反第七條第一項、第八條第一項、第十一條、第十五條第一項
、第十六條第一項、第十七條第一項、第十八條第一項、或第二
十三條第一項禁止規定之一者，處一年以下有期徒刑、拘役或科
或併科新台幣十五萬元以下罰金；其妨害衛生之物品沒收銷燬之
。
違反第二十三條第一項禁止規定情節重大或再次違反者，並得由
各該主管機關撤銷其有關營業或設廠之許可證照。
法人或非法人之工廠有第一項情事者，除處罰其行為人外，並對
該法人或工廠之負責人處以該項之罰金。


司法院資訊處製作；財團法人民間司法改革基金會備份。
